---
title: "Analizando el Estudio Longitudinal Social de Chile (ELSOC)"
description: |
  Trabajaremos con algunas variables de las tres olas del Estudio Longitudinal Social de Chile (ELSOC) del Centro de Estudios de Conflicto y Cohesión Social (COES).
author:
  - name: Francisco Guzmán
    #url: {}
date: 04-23-2021
output: 
  distill::distill_article:
    code_folding: false
    toc: true
    number_sections: true
    toc_float: true
    toc_depth: 4
categories:
  - ELSOC
  - Est. Descriptiva
  - Graficos
#preview: "plot.png"
draft: false
---

<style>
body {
text-align: justify}
</style>


```{r setup, include=FALSE}
knitr::opts_chunk$set(echo = TRUE)
```


# Librerías 

```{r}
library(haven)
library(dplyr)
library(ggplot2)
library(summarytools)
library(table1) 

```

# Base de Datos
Debemos utilizar la base creada en el post [rbind.fill para armado de bases](https://panchog.netlify.app/posts/2021-04-15-elsoc/).

```{r}
base <- readRDS("elsoc.rds")

```

## Buscador
Con este comando podemos buscar palabras claves en las etiquetas de las variables.

```{r}
labelled::look_for(base, "ingreso", "salario", details = "none") %>%
  dplyr::as_tibble()

```

## Nuevo DataFrame
Creamos un nuevo *DataFrame* con las variables que utilizaremos.

```{r}
elsoc <- base %>% 
  select(idencuesta, ola,
         d03_01, d03_02, d04_01, d04_02,
         c18_11
         )

```

## dfSummary 
Una buena forma de tener una visión general de las variables a utilizar, es corriendo el siguiente comando (aparecerá en *viewer* y podremos abrir una nueva ventana para visualizar mejor):

```{r, eval=FALSE}
view(dfSummary(elsoc))

```

La variable $c18\_11$ es categórica, por lo que nos podría interesar el siguiente comando:

```{r}
sjmisc::frq(elsoc$c18_11) # se antepone sjmisc:: porque el comando es de esa librería

```


## Missing Values
Dado que en la ELSOC se asigna a los *missing values* un código único de -999 a “No Responde” y -888 “No Sabe”, hacemos la siguiente modificación para dejar estos números como *NA*.

```{r}
elsoc[elsoc == -999] <- NA
elsoc[elsoc == -888] <- NA

```

Podemos volver a correr **view(dfSummary(elsoc))** y notaremos las diferencias.


## Creación de variables
Se crean nuevas variables para que las anteriores queden expresadas en millones de pesos y se crean algunos ratios (con y sin logaritmo natural).

```{r}
attach(elsoc)

#salario percibido en $ millones
elsoc$sp_gerente <- d03_01/1000000
elsoc$sp_obrero <- d03_02/1000000

#salario justo en $ millones
elsoc$sj_gerente <- d04_01/1000000
elsoc$sj_obrero <- d04_02/1000000

#brecha percibida
elsoc$bp <-  elsoc$sp_gerente/elsoc$sp_obrero
elsoc$bp_ln <-  log(elsoc$sp_gerente/elsoc$sp_obrero)

#brecha justa
elsoc$bj <-  elsoc$sj_gerente/elsoc$sj_obrero
elsoc$bj_ln <-  log(elsoc$sj_gerente/elsoc$sj_obrero)

```

# Outliers
## Revisión
Creamos un *DataFrame* auxiliar para hacer el análisis.

```{r}
aux_outliers <- elsoc %>% 
  select(idencuesta, ola, sp_gerente,sp_obrero,sj_gerente,sj_obrero)

aux_outliers$ln_sp_gerente <- log(elsoc$sp_gerente)
aux_outliers$ln_sj_gerente <- log(elsoc$sj_gerente)

attach(aux_outliers)
par(mfrow=c(2,2))
plot(sp_gerente)
plot(sj_gerente)
plot(ln_sp_gerente)
plot(ln_sj_gerente)

```

## Eliminación
Eliminamos los valores atípicos o *outliers* de manera arbitraria.

```{r, results='hide'}
elsoc[!(elsoc$idencuesta %in% c("3101041","3301091", "3301183", "3301113", "13115035","13115022") 
       & elsoc$ola == 1), 
       ]

subset(idencuesta %in% c("3101041","3301091", "3301183", "3301113", "13115035","13115022") 
       & elsoc$ola == 1)

elsoc <- subset(elsoc, idencuesta %in% c("3101041","3301091", "3301183", "3301113", "13115035","13115022") 
       & ola == 1)

```

# Estadística Descriptiva

##


## table1
Utilizaremos el comando **table1** para crear una tabla con información de las principales estadísticas de las variables elegidas.

```{r}

label(elsoc$sp_gerente)   <- "Salario percibido: Gerente gran empresa ($MM)"
label(elsoc$sp_obrero)   <- "Salario Percibido: Obrero no calificado ($MM)"
label(elsoc$sj_gerente)   <- "Salario justo: Gerente gran empresa ($MM)"
label(elsoc$sj_obrero)   <- "Salario justo: Obrero no calificado ($MM)"
label(elsoc$bp)   <- "Brecha Percibida"
label(elsoc$bj)   <- "Brecha Justa"

table1(~ sp_gerente + sp_obrero + sj_gerente +  sj_obrero + bp + bj | ola, 
       data = elsoc,
       overall = F,
       render.continuous=c("Media (Desv. est.)"="Mean (SD)",
                           "Mediana [Rango]"="Median [Min, Max]",
                           "Obs."="N"),
       render.missing = NULL,
       topclass="Rtable1-zebra",
       footnote = "Fuente: Elaboración propia en base a datos del Estudio Longitudinal Social de Chile (ELSOC)",
       caption = "Salario Percibido, Salario Justo y Brechas"
       )

```

# Código

```{r ref.label=knitr::all_labels(), echo = T, eval = F, code_folding = TRUE}

```


# Referencias

* [Percepción de Desigualdad Económica en Chile: Medición, Diferencias y Determinantes](http://ojs.uc.cl/index.php/psykhe/article/view/20717)
* [dataverse.harvard.edu](https://dataverse.harvard.edu/dataverse/coes_data_repository?q=&types=datasets&fq0=subtreePaths%3A%22%2F3130692%22&fq1=dvObjectType%3A%28datasets+OR+files%29&sort=dateSort&order=desc&page=1)
* [Descriptive statistics in R](https://statsandr.com/blog/descriptive-statistics-in-r/)
* [Introduction to summarytools](https://cran.r-project.org/web/packages/summarytools/vignettes/Introduction.html)
* [table1 Package](https://cran.r-project.org/web/packages/table1/vignettes/table1-examples.html)